【裁判字號】    92,台上,6070
【裁判日期】    921030
【裁判案由】    違反毒品危害防制條例
【裁判全文】
最高法院刑事判決                              九十二年度台上字第六○七○號
    上  訴  人  甲○○
右上訴人因違反毒品危害防制條例案件，不服台灣高等法院台南分院中華民國九十二
年八月五日第二審判決（九十二年度重上更(三)字第一五二號，起訴案號：台灣台南地
方法院檢察署九十年度偵字第九五二二號），提起上訴，本院判決如左：
    主  文
原判決撤銷，發回台灣高等法院台南分院。
    理  由
本件原判決認定上訴人甲○○曾犯賭博、竊盜、贓物、傷害、槍砲、煙毒及販賣麻醉
藥品等前科罪行（均判處有期徒刑，部分於民國八十三年六月二十六日以前執行完畢
，其餘因合併執行，於犯本案時尚未執行完畢，不構成累犯），仍不知悔改，猶未戒
除施用海洛因、安非他命毒品之惡習，於民國（下同）八十九年五月間，因販賣以外
之不詳原因取得而同時持有之第一級毒品海洛因五包（計淨重陸拾點壹參公克，包裝
重參點零壹公克）及第二級毒品安非他命貳包（分別原淨重參肆捌點陸貳公克、貳參
點參參公克，均分別取零點貳公克鑑驗，餘分別淨重參肆捌點肆貳公克、貳參點壹參
公克）後，藏放在台南市○區○○街四五六巷六弄八號住處，復因其施用毒品花費甚
鉅，又見毒品買賣之利潤巨大，為求得不法巨額利潤，以毒養毒，乃於持有上開毒品
後，於八十九年八月十四日前萌販賣毒品營利之犯意，而繼續持有該第一級毒品海洛
因及第二級毒品安非他命，惟在尚未賣出以前，經警於八十九年八月十四日下午十七
時持搜索票在前開住處當場查獲，並扣得上開毒品及其所有之小型磅秤一台、分裝器
七支、夾鏈袋五包等情，因而撤銷第一審判決，改判依想像競合犯規定，從一重論處
上訴人意圖販賣而持有第一級毒品罪刑，固非無見。
惟查：(一)未經合法調查之證據，不得作為判斷之依據，此觀刑事訴訟法第一百五十五
條第二項之規定自明。原判決依憑第一審法院羈押上訴人前訊問上訴人時，上訴人曾
供稱：「扣案證物（指扣案之毒品）想要賣的，尚未找到買主」等語之供述（見第一
審法院八十九年聲羈字第二五０號卷第四頁），以及卷附上訴人當時受拍攝之照片二
張（見同上卷第五頁所附照片）顯示上訴人仍可站立，目光仍有精神等情，而認定上
訴人係在意識清楚情況下為上揭自白，該自白可採為認定事實之證據，再佐以扣案之
毒品等事證，而論定上訴人罪責。然原審於審判期日並未依刑事訴訟法第一百六十四
條第一項、第一百六十五條第一項規定，將上開照片提示令上訴人辨認，亦未將上揭
上訴人之自白筆錄向上訴人宣讀或告以要旨，予上訴人辯論之機會，即漏未踐行合法
調查證據之程序，遽以上開證據作為判斷事實之證據，自非適法。(二)倘認上訴人確有
被訴意圖販賣而持有第一級毒品等犯行，扣案之海洛因包裝物（重三‧０一公克），
即應認供犯罪所用之物，而應依毒品危害防制條例第十九條第一項沒收之。原判決誤
認該包裝物屬上訴人預備供犯罪所用之物，依刑法第三十八條第一項第二款宣告沒收
，亦有未合。以上或為上訴意旨所指摘，或為本院得依職權調查之事項，應認原判決
仍有撤銷發回更審之原因。
據上論結，應依刑事訴訟法第三百九十七條、第四百零一條，判決如主文。
中      華      民      國    九十二    年      十      月     三十     日
                              最高法院刑事第十一庭
                                  審判長法官  呂  潮  澤
                                        法官  白  文  漳
                                        法官  陳  世  雄
                                        法官  孫  增  同
                                        法官  林  開  任
      右正本證明與原本無異
                                              書  記  官
中      華      民      國    九十二    年     十一     月      三      日


司法院資訊處製作；財團法人民間司法改革基金會備份。
